【裁判字號】    97,交聲,1032
【裁判日期】    970630
【裁判案由】    違反道路交通管理處罰條例聲明異議
【裁判全文】
臺灣桃園地方法院交通事件裁定        97年度交聲字第1032號
原處分機關  交通部公路總局新竹區監理所桃園監理站
受處分人即
異  議  人  甲○○
上列受處分人因違反道路交通管理處罰條例案件，對於交通部公
路總局新竹區監理所桃園監理站民國九十七年六月十七日所為之
處分（原處分：桃監裁字第裁52-DB0000000號），聲明異議，本
院裁定如下：
    主  文
異議駁回。
    理  由
一、聲明異議意旨略以：受處分人即異議人甲○○遭警方舉發於
    民國九十七年五月二十四日晚間二十三時三十二分許，駕駛
    車號5250-SA 號自用小客車，行經桃園縣大園鄉○○路○段
    與林街口，遭員警認異議人駕車有「一、闖紅燈。二、未
    帶行照」之違規行為而攔停當場舉發，嗣被裁處新臺幣（下
    同）二千七百元並記違規點數三點，以及被裁處三百元。惟
    異議人當時駕車行駛上開路口時，是第一台車輛，有先停等
    紅燈，等到變換綠燈後才走，異議人在之前的路口就有看到
    警車，而且那個路口很大，異議人亦害怕危險而不會闖紅燈
    。異議人開了約一公里之後警車才追上來，並且要異議人拿
    出行照、駕照，那時候警察才說異議人闖紅燈，異議人表示
    是綠燈才通行，其中一名警察卻跟異議人說：你當我們兩個
    是瞎子啊，異議人再跟警察說一次未闖紅燈，警察態度則更
    惡劣的說：若不高興可以去申訴。至於警察說異議人沒帶行
    照並不爭執，此部分異議人不提出異議。異議人未闖紅燈，
    但警察卻硬說有闖紅燈，讓人不服，小老百姓就該無辜受罰
    受氣嗎？為此，請求鈞院查明事實，還給小老百姓公道云云
    。
二、原處分機關交通部公路總局新竹區監理所桃園監理站裁罰意
    旨略以：異議人於九十七年五月二十四日晚間二十三時三十
    二分許，駕駛上開小客車，行經桃園縣大園鄉○○路○段與
    林街口，遭員警認異議人駕車有「一、闖紅燈。二、未帶
    行照」之違規行為而驅車上前攔停當場舉發，並填製桃警局
    交字第DB 00000008 號違反道路交通管理事件通知單（下稱
    舉發通知單），嗣舉發機關將舉發通知單移送聯移送本站處
    理。本站調查後，認異議人上開違規事實屬實，且係屬應歸
    責人，爰依道路交通管理處罰條例第五十三條第一項、第六
    十三條第一項第三款、第十四條第二款規定，以桃監裁字第
    裁52-DB000 0000 號裁決書（下稱裁決書）對異議人裁處罰
    鍰二千七百元並記違規點數三點、裁處罰鍰三百元等語。
三、按汽車駕駛人，行經有燈光號誌管制之交岔路口闖紅燈者，
    處新臺幣一千八百元以上五千四百元以下罰鍰。又汽車駕駛
    人有第五十三條情形者，除依原條款處罰鍰外，並予記違規
    點數三點。汽車行駛有行車執照未隨車攜帶者，處汽車所有
    人新臺幣三百元以上六百元以下罰鍰，並責令改正、補換牌
    照或禁止其行駛。本條例之處罰，受舉發違反道路交通管理
    事件之受處罰人，認為受舉發之違規行為應歸責他人者，應
    於舉發違反道路交通管理事件通知單應到案日期前，檢附相
    關證據及應歸責人相關證明文件，向處罰機關告知應歸責人
    ，處罰機關應即另行通知應歸責人到案依法處理。逾期未依
    規定辦理者，仍依本條例各該違反條款規定處罰。道路交通
    管理處罰條例第五十三條第一項、第六十三條第一項第三款
    、第十四條第二款、第八十五條第一項分別定有明文。
四、經查：
  (一)異議人於上揭時地駕駛上開小客車為舉發員警乙○○認定其
    有「一、闖紅燈。二、未帶行照」之違規行為，經舉發員警
    乙○○驅車上前攔停並填製本件舉發通知單當場舉發，遂由
    舉發機關將本件移送原處分機關處理，原處分機關經調查後
    仍認定異議人有前開違規行為，且係屬應歸責人，而對之予
    以裁處罰鍰二千七百元並記違規點數三點、裁處罰鍰三百元
    之事實，為異議人與原處分機關所不爭執，並有本件舉發通
    知單、裁決書各一份在卷可參，是此部分之事實自堪認定。
  (二)又據異議人之聲明異議狀內容及異議人當庭陳述可悉，異議
    人於本件僅就原處分諭知關於「汽車駕駛人，行經有燈光號
    誌管制之交岔路口闖紅燈者」之違規行為所處以罰鍰二千七
    百元並記違規點數三點部分聲明異議，而就原處分諭知「汽
    車行駛行車執照未隨車攜帶」之違規行為所處以罰鍰三百元
    部分，並無異議，故異議人既已就原處分機關所為之原處分
    諭知關於處罰種類不同而在客觀可分之裁處罰鍰三百元部分
    之裁量，既為甘服，則此部分之裁量即屬合法適當，自堪認
    定，爰不再審酌於此，先予敘明。
  (三)異議人雖否認有前開違規行為，並以前揭情詞置辯。然查，
    據證人即本件舉發員警乙○○於本院訊問中結證稱：當天是
    執行二十二時至二十四時的巡邏勤務，我們經過桃園縣大園
    鄉○○路○段與林街口，剛好看到有一部由竹圍往南崁方
    向的自小客車闖紅燈我們那時候是要直行，該車從我們的左
    側，當地類似一個雙叉路口，照片（一）前進的方向就是
    林街直行往南崁方向，照片（二）就是異議人所駕駛車輛從
    三民路二段的方向往林街的方向駛來，該路口是三叉路口
    ，照片（三）是從三民路二段朝向林街的角度照過去。當
    時警車是停等林街的紅燈，那邊有兩個紅綠燈，安全島和
    路口各有一個紅綠燈，該處因為有一個機車停放區○○○○
    ○段時間是讓機車左轉的，因為在異議人車輛之前有一部機
    車，剛好在變燈的時候行駛，我有跟我同事說剛好在變燈，
    所以就不要告發，但是異議人車輛經過的時候已經變燈完畢
    了，所以我們才上前告發。而判斷異議人闖紅燈的紅綠燈就
    是我在照片（一）中畫圈圈的紅綠燈，那就是三民路路口的
    燈號，再往前的那個路口，是林路直行的燈號。我們追了
    約七、八百公尺左右，將該自小客車攔停，我確定攔停的那
    輛自小客車就是闖紅燈，因為我們沒跟丟一直追逐的那輛自
    小客車，那時候是晚上，車輛較少，我們追逐的車速算蠻快
    的，我們原本就有開警示燈，然後我們有閃遠光燈示意，等
    到接近那輛自小客車的時候，我們也有鳴笛，我們請駕駛人
    下車，並且請駕駛人出示行照、駕照，那位駕駛人就是在庭
    的異議人，我們就跟異議人告知他是闖紅燈、未帶行照，當
    時異議人說他們要趕著去看電影，並說沒有闖紅燈，因為我
    們也是追了一段距離才把異議人的車子攔停，我同事就跟異
    議人說若有意見可以去申訴，因為開的單子上面都有開單人
    的職別、姓名、單位。舉發過程中，都是我的同事在跟異議
    人對話，我是負責開單，而對話內容、態度，可能是雙方的
    認知不同所致等語（參見本院卷九十七年六月三十日訊問筆
    錄第二─三頁），復有證人乙○○提出之本件違規路口所顯
    示之當地道路狀況及紅綠燈號誌設置方位之照片三張在卷可
    參，衡以證人乙○○於案發當時係桃園縣警察局大園分局三
    派出所員警，於本件案發時地又均係職司巡邏勤務，且與
    異議人間素昧平生又無怨懟，相較於本件「闖紅燈」違規行
    為之交通裁罰僅二千七百元並記違規點數三點而言，證人乙
    ○○實無甘冒刑法上刑度為七年以下有期徒刑之偽證罪責，
    故為編織不實舉發之原因及理由存在。且考量交通違規行為
    又多屬迅速、稍縱即逝及不可回復等特性，舉發機關或原處
    分機關若能提出更多之法定證據方法，例如人證、書證、物
    證等證據資料以供司法審查之交通法庭加以判斷該交通違規
    行為之存否，自屬允當，惟若因前述交通違規行為特性而無
    法提供更多相關之書證、物證時，則舉發員警於司法審查之
    訴訟程序上立於證人之地位而證述其當時親身目擊及見聞之
    交通違規行為經過，亦屬於法定證據方法之一之人證證述，
    於法亦不有違，至於舉發員警立於證人之地位所為之證述是
    否可採，此乃交通法庭依經驗及論理法則判斷其證明力為何
    而得否採擇之心證層次，斷不可以舉發員警作為證人之所述
    ，因不可能反於其先前所為舉發或遽謂其有績效壓力或獎金
    激勵而認均不可採，並進而全盤否定其立於證人地位所為之
    陳述。故於本件中，舉發員警乙○○於本院訊問中既已居於
    證人之地位具結陳述其所親身目擊及見聞本件異議人駕駛上
    開小客車行經有燈光號誌管制之桃園縣大園鄉○○路○段與
    林街之交岔路口闖紅燈之違規事實，且其證詞又無任何不
    可相信之可疑情事，是本院認自足以擔保其證詞之憑信性，
    故認證人乙○○前揭證述，當屬可採。綜上，異議人於上揭
    時地駕駛上開小客車行經有燈光號誌管制之桃園縣大園鄉○
    ○路○段與林街之交岔路口有闖紅燈之違規行為，應堪認
    定。是異議人前揭所辯，均屬事後推諉卸責之詞，不足採信
    。
  (四)至異議人雖又辯以：異議人遭攔停後警察態度不佳且惡劣；
    若是異議人闖紅燈的話，警車那邊應該是綠燈，要追異議人
    的話，不會追這麼久，而且在路途中間還有測速照相，那時
    候異議人確實要去大江那邊看電影，而且是要看十二點的電
    影，時間一定來得及，那邊到大江只要十幾分鐘而已云云。
    然查，員警於攔停道路交通違規之汽車駕駛人後，有關其執
    法及詢問態度乃屬個人修養及雙方認知差距問題，如員警執
    法及詢問態度或有如異議人所述有所不佳情事，異議人自可
    循其他合法申訴或陳情途徑救濟，與本件異議人涉有上開交
    通違規行為互不相牟，異議人就此既已循合法申訴途徑救濟
    ，亦即去電向警察機關申訴，本件舉發員警其後亦遭其所屬
    警察機關要求撰寫職務報告一情，亦經異議人於聲明異議狀
    內及證人乙○○於本院訊問中各自陳明在卷，則此並無礙於
    本院就異議人當有上開違規行為之認定，附予敘明。又異議
    人所稱之該路段有測速照相設備乃係在通過本件違規路口後
    之三、四百公尺方有設置一情，已據異議人及證人乙○○於
    本院訊問中所同認在卷（參見本院卷九十七年六月三十日訊
    問筆錄第四頁），則此一測速照相設備既係在通過本件違規
    路口後之三、四百公尺方有設置，自無從據以為異議人駕車
    行經本件違規路口有未闖紅燈之有利認定，此乃因闖紅燈之
    違規行為並非一概皆因行車超速所造成，且該測速照相設備
    亦非設置於本件違規路口，無從在該路口對異議人駕車為測
    速或闖紅燈照相，根本無從據以證明異議人駕車確無闖紅燈
    之違規情事，且縱如異議人所辯其駕車通過本件違規路口後
    至為警驅車上前攔停舉發此段行車期間車速非快一節非虛，
    惟此僅係其駕車未有超速違規情事或警方驅車上前過程中雙
    方對於車速認知差異問題，亦無從據為有利異議人之認定，
    亦併予敘明。
  (五)綜上所述，足認異議人上開所辯，應屬事後飾詞卸責之詞，
    殊無可採。從而，本件異議人之交通違規事實事證已臻明確
    ，已如前述，則原處分機關就異議人此部分違規行為依道路
    交通管理處罰條例第五十三條第一項、第六十三條第一項第
    三款規定，對異議人裁處罰鍰二千七百元，並記違規點數三
    點，核無違誤。是異議人之聲明異議為無理由，應予駁回。
據上論斷，應依道路交通管理處罰條例第八十七條第二項，道路
交通案件處理辦法第十九條，裁定如主文。
中    華    民    國    97    年    6     月    30    日
                        臺灣桃園地方法院交通法庭
                            法  官  林  家  賢
以上正本證明與原本無異。
如不服本裁定，應於裁定送達後五日內，向本院提出抗告狀（應
附繕本），抗告於臺灣高等法院。
                            書記官  常  毓  生
中    華    民    國    97    年    6     月    30    日


司法院資訊處製作；財團法人民間司法改革基金會備份。
